臺灣彰化地方法院交通事件裁定　　　　 96年度交聲字第561號
移送機關即
原處分機關　交通部公路總局台中區監理所彰化監理站
異　議　人
即受處分人　乙○○
上列受處分人因違反道路交通管理處罰條例案件，對於交通部公
路總局臺中區監理所彰化監理站中華民國96年6 月26日所為之處
分（原處分案號：彰監四字第裁64-HC0000000號）聲明異議，本
院裁定如下：
    主      文
異議駁回。
    理      由
一、按道路交通管理處罰條例所用名詞「車輛」，係指在道路上
    以原動機行駛之汽車（包含機器腳踏車）或以人力、獸力行
    駛之車輛，而道路交通安全規則所用名詞「汽車」，係指在
    道路上不依軌道或電力架線而以原動機行駛之車輛（包含機
    器腳踏車），道路交通管理處罰條例第3 條第8 款、道路交
    通安全規則第2 條第1 項第1 款分別載有明文。次按汽車行
    駛至交岔路口，其行進、轉彎，應遵守燈光號誌或交通指揮
    人員之指揮，遇有交通指揮人員指揮與燈光號誌並用時，以
    交通指揮人員之指揮為主，道路交通安全規則第102 條第1
    項第1 款定有明文；汽車駕駛人，行經有燈光號誌管制之交
    岔路口闖紅燈者，處新臺幣（下同）1,800 元以上5,400 元
    以下罰鍰，道路交通管理處罰條例第53條第1 項亦有明文；
    又汽車駕駛人駕駛汽車違反道路交通管理處罰條例第53條第
    1 項之規定者，除應依該條所規定之罰鍰處罰外，並予記違
    規點數3 點，道路交通管理處罰條例第63條第1 項第3 款定
    有明文。
二、原處分機關處分意旨略以：異議人即受處分人乙○○於民國
    96年5 月28日凌晨3 時3 分許，駕駛車牌號碼：IWE-869 號
    重型機車，沿臺中縣霧峰鄉○○路由北往南行駛，行經四德
    路口時，因「駕車行經有燈光號誌管制之交岔路口闖紅燈」
    之事實，經臺中縣警察局霧峰分局吉峰派出所員警，以受處
    分人違反道路交通管理處罰條例第53條第1 項之規定掣單舉
    發（原舉發通知單號碼：中縣警交字第HC0000000 號），嗣
    原處分機關再據以前揭條文之規定，裁處異議人1,800 元，
    並依同條例第63條第1 項第3 款之規定，記違規點數3 點，
    於法應無不合。
三、聲明異議意旨略以：受處分人雖於上揭時間、地點，駕駛車
    牌號碼：IWE-869 號重型機車行經該處，然該路段並無紅綠
    燈號誌；又員警所開立之違規舉發通知單上所填載之受處分
    人年籍資料有誤；其並無原裁決書上所載「駕車行經有燈光
    號誌管制之交岔路口闖紅燈」之違規事實；且執勤員警舉發
    當時乃違反道路交通安全規則，爰依法聲明異議等語。
四、經查：
（一）按交通警察掣單舉發違反道路交通管理處罰條例所列違規
      事實，本質上為行政處分，係公務員基於職務上權力，依
      法就特定之具體事件所為具公法上效果之單方面行政行為
      ，基於公務員為公法上行為具有公信力之原則，該行政行
      為當可被推定為真正，其據以依法處分之事實認定亦為正
      確無誤，本此公信原則，立法者乃賦予行政機關制定違反
      道路交通事件統一裁罰基準及處理細則，使執行勤務員警
      得當機處分，以達其維護交通秩序、安全之行政目的。反
      之，若謂公務員一切行政行為皆須預留證據以證其實，則
      國家行政及公權力之行使勢必窒礙難行。準此，刑事訴訟
      法就犯罪證據所列有關之規定與屬於行政秩序罰之交通違
      規裁罰本質不合之部分，自不在準用之列。從而，受處分
      人倘未能就執勤員警之舉發有誤提出相關證據以供調查，
      又無證據足證員警有故意捏造事實或違法取締之情事，則
      執勤員警本其維護交通秩序、安全職責所為之舉發，自應
      受到適法、正確之推定。
（二）受處分人於96年5 月28日凌晨3 時3 分許，駕駛車牌號碼
      ：IWE-869 號重型機車，沿臺中縣霧峰鄉○○路由北往南
      行駛，行經四德路口時，在有燈光號誌管制之交岔路口闖
      紅燈等事實，業經證人即舉發本件違規行為之執勤員警甲
      ○○到庭證稱：當天凌晨約2 時56、7 分時，其與其同事
      當時開著巡邏車沿著四德路前進，在樹仁路與四德路口時
      就可以看到下個路口即四德路及林森路口的號誌為紅燈，
      當前開號誌變為綠燈時，其與其同事看到林森路由北往南
      的方向有一輛機車從其等前方行駛而過，當時其等警車之
      警示燈是關閉的，嗣其等遂從四德路左轉林森路，並開啟
      警示燈，約行駛7 、80公尺後，將受處分人攔下，當時其
      有按一下喇叭，並由其坐在副駕駛座之同事伸出手，指示
      受處分人停車，並請受處人出示證件，受處分人回答沒有
      帶證件，其就請受處分人打開置物箱查看是否有可以證明
      身分之單據。其等查詢車籍資料後，發現與受處分人所述
      吻合，此時受處分人一直求情，拜託其等不要開單、後來
      拜託其開立受處分人未帶駕照之罰單，其均不予理會，受
      處分人因此有點不高興，即更易前詞，改稱沒有闖紅燈，
      且拒絕簽收罰單，要求其等提出證據。其遂將罰單收回後
      ，告知受處分人罰單繳款期限及繳納處所後準備離去。惟
      當其等之巡邏車準備離開現場時，受處分人突然將手放置
      在巡邏車引擎蓋上，試圖阻擋，其為避免發生衝突，才從
      林森路倒車，然後右轉直行沿著原本的四德路由東往西的
      方向行駛而去等語歷歷（見本院96年度交聲字第561 號卷
      第16、17頁），並有臺中縣警察局霧峰分局96年6 月12日
      中縣霧警交字第0960013168號函、職務報告書、現場測繪
      圖1 份、違規現場照片2 紙在卷可稽（見本院96年度交聲
      字第561 號卷第9 、20、21、23頁），參以證人甲○○與
      受處分人間素不相識、並無仇怨，亦經受處分人當庭陳述
      明確（見本院96年度交聲字第561 號卷第17頁），衡情身
      為公務員之證人甲○○，奉命執行國家公權力，應無甘冒
      偽造文書及偽證罪刑責，故為不實舉發及指證之理，所為
      之指證自當受正確無誤之推定。是受處分人前開未闖紅燈
      之辯解，委無可採。
（三）經詳核本件舉發通知單、裁決書後，其中僅舉發通知單上
      受處分人出生年月日欄「41.08.07」誤載為「41.07.08」
      ，其餘舉發通知單上所記載受處分人身分證統一編號、性
      別、地址、車牌號碼、車輛種類、車主姓名、車主地址、
      違規事實、舉發違反法條等欄項記載均屬正確，有臺中縣
      警察局中縣警交字第HC0000000 號舉發違反道路交通管理
      事件通知單影本、交通部公路總局臺中區監理所彰化監理
      站96年6 月26日彰監四字第裁64-HC0000000違反道路交通
      管理事件裁決書影本各1 紙存卷可參（見本院96年度交聲
      字第561 號卷第6 、7 頁），且本件裁處依據之裁決書內
      記載完全正確，是本件違規舉發通知單「出生年月日欄」
      之記載錯誤，係誤載之顯然錯誤，尚不影響全案情節及處
      分本旨，乃事後可得更正之事項，並非重大明顯之瑕疵，
      本件受處分人、受處分事實之同一性不變，不影響裁決之
      效力。是受處分人所辯：舉發通知單上出生年月日記載錯
      誤，原處分應予撤銷云云，亦無足採。
（四）從而，本件事證已臻明確，受處分人前開違規之行為，洵
      堪認定，原處分機關爰引道路交通管理處罰條例第53條第
      1 項之規定而為裁罰，並依同條例第63條第1 項之規定記
      違規點數3 點，於法並無不當，受處分人之異議為無理由
      ，應予駁回。
五、據上論斷，應依道路交通管理處罰條例第87條第2 項，道路
    交通案件處理辦法第19條，裁定如主文。
中　　華　　民　　國　　96　　年　　8 　　月　　31　　日
　　　　  　　　    交通法庭    法　官　林秉暉
以上正本證明與原本無異。
如不服本裁定，應於裁定送達後5 日內向本院提出抗告狀（須附
繕本）。
中　　華　　民　　國　　96　　年　　9 　　月　　4 　　日
　　　　　　　　　　　　　　　　書記官　梁高賓
